【裁判字號】    87,保險,70
【裁判日期】    890420
【裁判案由】    給付保險費
【裁判全文】
臺灣高雄地方法院民事裁定  八十七年保險字第七十號
    原      告  中央健康保險局高屏分局
                              .
    法定代理人  李建廷      住.
    訴訟代理人  侯永福律師
                陳旻沂律師
    被      告  高雄市汽車服務業職業工會  住高雄市苓雅區○○○路一二六號
    法定代理人  甲○○      住.
    訴訟代理人  乙○○      住.
右當事人間請求給付保險費事件，本院裁定如左：
    主      文
原告之訴及其假執行之聲請均駁回。
訴訟費用由原告負擔。
    理      由
一、本件原告起訴主張被告前依全民健康保險法之規定參加全民健康保險，詎被告自
    民國八十四年三月份起至八十七年二月份止，積欠原告保險費新臺幣（下同）一
    百五十三萬零三百六十元，依全民健康保險法第三十條之規定，並應繳納二百天
    之滯納金一百五十三萬零三百六十元，爰依全民健康保險法第二十九條、第三十
    條之規定，請求被告清償積欠之保險費、滯納金共三百零六萬零七百二十元。
二、按原告之訴有訴訟事件不屬普通法院之權限者，法院應以裁定駁回之，民事訴訟
    法第二百四十九條第一項第一款定有明文；次按司法院為國家最高司法機關，掌
    理民事、刑事行政訴訟之審判及公務員之懲戒，憲法第七十七條亦有明文規定，
    是民事與行政訴訟之審判有別；至於訴訟救濟究應循普通訴訟程序抑或依行政訴
    訟程序為之，則由立法機關依職權衡酌訴訟案件之性質及既有訴訟制度之功能等
    而為設計。我國關於民事訴訟與行政訴訟之審判，依現行法律之規定，分由不同
    性質之法院審理，係採二元訴訟制度，除法律別有規定外，關於因私法關係所生
    之爭執，由普通法院審判，因公法關係所生之爭議，則由行政法院審判之，司法
    院大法官會議釋字第四四八號著有解釋可資參照。查全民健康保險法乃為增進全
    體國民健康，辦理全民健康保險，以提供醫療保健服務而制定，而政府為保障本
    保險之存續，其亦應提撥社會福利彩券收益之一定比例或開徵菸酒社會健康保險
    附加捐以提列此保險之安全準備，是全民健康保險乃係社會保險制度，且屬強制
    納保，被保險人於參加與否並無決定之權利，對保險費、保險給付等項目亦均無
    權置椽，是被保險人加保及繳交保費如同納稅人繳交稅捐，為一應盡義務，保險
    費及滯納金應均屬公法上之金錢給付，就此給付之請求，性質上即無待以訴為之
    ，此觀全民健康保險法於民國八十八年七月十五日修正公布施行之第三十條第二
    項明定如有未繳納保險費及滯納金者，即得逕移送法院強制執行自明，有關全民
    健康保險之保險費及滯納金之繳交係屬公法上之金錢給付，並非私權之爭執，其
    因此而生之給付請求自應循行政救濟途徑予以解決，而無待以私法上之訴為之，
    且亦乏請求法院判決之現實上利益。準此，原告以一般私法上之契約爭議提起本
    件民事訴訟，尚屬無據，應予駁回，其假執行之聲請亦失所附麗，爰併駁回之。
三、依民事訴訟法第二百四十九條第一項第一款、第九十五條、第七十八條裁定如主
    文。
中      華      民      國    八十九    年      四      月     二十     日
                              臺灣高雄地方法院民事第二庭
~B法        官  洪文慧
右為正本係照原本作成。
如對本裁定抗告須於裁定送達後十日內向本院提出抗告狀。
中      華      民      國    八十九    年      四      月     二十     日
~B法院書記官  黃玉珠


司法院資訊處製作；財團法人民間司法改革基金會備份。
